臺灣板橋地方法院刑事判決　　　　　　　94年度訴字第1204號
公　訴　人　臺灣板橋地方法院檢察署檢察官
被　　　告　甲○○
　　　　　　　　　　在臺灣宜蘭監獄執行中）
上列被告因偽造文書等案件，經檢察官提起公訴（94年度偵字第
7220號）及移送併辦 (94年核退偵字第14號)， 被告於準備程序
中為有罪之陳述，經本院合議庭裁定由受命法官進行簡式審判程
序獨任審理，本院判決如下：
    主  文
甲○○連續行使偽造私文書，足以生損害於公眾及他人，處有期
徒刑壹年貳月。
如附表一所示之變造部分、偽造之「乙○○」印章壹枚、偽造之
「丁奎元」印章壹枚、新莊後港路郵局之郵政存簿儲金簿壹本及
晶片金融卡壹張（局號均為0000000 號、帳號均為0000000 號）
、如附表二所示之偽造印文、簽名，均沒收之。
    事  實
一、甲○○因違反毒品危害防制條例案件，遭臺灣宜蘭地方法院
    通緝中，為逃避追緝，明知綽號「大頭」之真實姓名年籍不
    詳之成年男子所出售之如附表一所示編號一、二之乙○○國
    民身分證、普通小型車駕駛執照各一張，係屬來路不明之贓
    物（上開乙○○國民身分證、普通小型車駕駛執照均係乙○
    ○所有，於民國九十四年三月二十六日晚上九時許，在臺北
    縣板橋市○○路四六號十樓瘋馬遊樂場失竊），竟基於故買
    贓物之故意，於九十四年四月初，在臺北縣新店市○○○路
    附近，以新台幣（下同）二千元之代價，予以故買。復基於
    變造特種文書之概括犯意，於購得上開證件後隔一、二日，
    在臺北縣三重市○○路附近友人住處，同時以將自己之照片
    分別換貼於上開乙○○國民身分證、駕駛執照上之方法，變
    造該等證件供己使用，足以生損害於乙○○及戶政機關管理
    身分證、監理機關管理駕駛執照之正確性。
二、甲○○更基於偽造印章、印文之犯意，於變造上開乙○○國
    民身分證、駕駛執照後隔天，在臺北縣三重市○○路某刻印
    店，委由不知情之人代刻而偽造乙○○之印章二枚，嗣後即
    基於行使變造特種文書、行使偽造私文書之概括犯意，於九
    十四年四月七日，前往臺北縣新莊市○○○路三四號「新莊
    後港路郵局」，持如附表一所示編號一、二之變造國民身分
    證、駕駛執照及上開偽造之乙○○印章一枚，冒用乙○○名
    義，偽造如附表二所示編號一之私文書及「乙○○」印文後
    ，持該等偽造之私文書向該郵局申請設立活期存款帳戶，並
    請領晶片金融卡而行使之，致使該局誤以為是乙○○本人申
    請，陷於錯誤，而於當日核發局號0000000 號，帳號000000
    0 號活期存款帳戶之郵政存簿儲金簿予甲○○，甲○○並承
    前偽造私文書、印文之概括犯意，於同年九十四年四月十一
    日，在上開郵局冒用乙○○名義，偽造如附表二所示編號二
    之偽造私文書及「乙○○」印文，再使該郵局陷於錯誤而予
    核發上開存簿之晶片金融卡，足以生損害於乙○○及新莊後
    港路郵局管理郵政存簿儲金之正確性。嗣承前概括犯意，於
    九十四年四月二十日上午十一時五十分許，在臺北縣三重市
    ○○路○段一○五號「上海商業儲蓄銀行三重分行」（以下
    簡稱「上海銀行」），欲以相同手法開戶，而於如附表二所
    示編號三之私文書上偽造「乙○○」署押後，持該等偽造之
    私文書及如附表一所示編號一之變造國民身分證向該行行員
    周美廷申請設立存款帳戶而行使之，嗣因遭周美廷發現為該
    國民身分證有塗改痕跡而報警當場查獲，並扣得如附表一所
    示編號一、二之變造特種文書、偽造之「乙○○」印章一枚
    及新莊後港路郵局之郵政存簿儲金簿一本及晶片金融卡一張
    （局號均為0000000 號，帳號均為0000000 號）。
三、詎甲○○仍不知悔改，為了脫免上開法院之通緝，仍承前開
    故買贓物及變造特種文書之概括犯意，於九十四年五月七日
    ，依跳蚤市場雜誌所刊登之廣告，與自稱「王先生」之真實
    姓名年籍不詳之成年男子電話聯絡後，明知道該「王先生」
    所出售之如附表一所示編號三、四之丁奎元國民身分證、普
    通小型車駕駛執照各一張，係屬來路不明之贓物（上開丁奎
    元國民身分證、駕駛執照均係丁奎元所有，於九十四年五月
    四日下午一時三十分許，在台北縣永和市文化一二一巷三號
    遺失），竟於九十四年五月七日，在臺北縣新店市○○○路
    附近某加油站，以二千五百元之代價，將其自己之照片交付
    該自稱「王先生」之成年男子，由「王先生」持往於不詳地
    點，分別換貼甲○○之照片於上開丁奎元之國民身分證、駕
    駛執照，共同變造上開丁奎元之國民身分證、駕駛執照後，
    再於同日晚間持該變造完成之丁奎元國民身分證、駕駛執照
    （如附表一所示編號三、四），返回上開檳榔路加油站交予
    甲○○，由甲○○持供己用，足以生損害於丁奎元、戶政機
    關管理國民身分證、監理機關管理駕駛執照之正確性。
四、甲○○持有上開變造完成之丁奎元國民身分證後，承前偽造
    印章、印文之概括犯意，於九十四年五月八日，在臺北縣三
    重市○○路某刻印店，委由不知情之人代刻而偽造丁奎元之
    印章二枚，嗣後復承前開行使變造特種文書、行使偽造私文
    書之概括犯意，於九十四年五月十日，前往臺北市○○街六
    五號國泰世華銀行館前分行（以下簡稱「國泰世華銀行），
    持如附表一所示編號三、四之變造國民身分證及偽造之丁奎
    元印章一枚，冒用丁奎元名義，偽造如附表二所示編號四之
    私文書及「丁奎元」簽名後，持該等偽造之私文書向該銀行
    申請設立活期存款帳戶並申請晶片金融卡而行使之，欲使該
    行誤信是丁奎元本人申請，惟因丁奎元本人於該局建成分行
    已有開戶，經該行行員林莉鈴發現後，報警當場查獲，並扣
    得如附表一所示編號三、四變造之特種文書、偽造之丁奎元
    印章一枚。
五、案經臺北縣警察局三重分局移送臺灣板橋地方法院檢察署檢
    察官偵查起訴。
    理  由
一、按除被告所犯為死刑、無期徒刑、最輕本刑為三年以上有期
    徒刑之罪或高等法院管轄第一審案件者外，於第一次審判期
    日前之準備程序進行中，被告先就被訴事實為有罪之陳述時
    ，審判長得告知被告簡式審判程序之旨，並聽取當事人、代
    理人、辯護人及輔佐人之意見後，裁定進行簡式審判程序，
    刑事訴訟法第二百七十三條之一第一項定有明文。經核本件
    被告甲○○所犯係死刑、無期徒刑、最輕本刑為三年以上有
    期徒刑以外之罪，其於準備程序中就被訴事實為有罪之陳述
    ，經法官告知簡式審判程序之旨，並聽取公訴人及被告之意
    見後，本院合議庭認宜進行簡式審判程序，爰依首揭規定合
    議裁定由受命法官獨任進行簡式審判程序，合先敘明。
二、上開事實，業據被告甲○○於本院審理時坦認在卷（見本院
    卷第六二頁），且有如附表一所示之文書、新莊後港路郵局
    郵政存簿儲金簿一本及晶片金融卡一張（局號均為0000000
    號，帳號均為0000000 號）、偽造之「乙○○」印章一枚、
    偽造之「丁奎元」印章一枚扣案可資佐證，並有乙○○受理
    刑事案件報案三聯單查詢畫面一紙及如附表二所示之文書（
    如附表二所示編號一、二之文書係附於中華郵政股份有限公
    司三重郵局九十四年五月十三日營字第0945001024號函一件
    內）附卷可稽，而被告前揭持變造國民身分證、偽造印章分
    別前往上海銀行、國泰世華銀行辦理儲戶開戶經各該行行員
    周美廷、林莉鈴發現有異，進而報警查獲一節，亦據證人周
    美廷、林莉鈴於警詢中證述明確，並有各該如事實欄所載之
    物品扣案可資佐證；另上開如附表一所示編號三、四之國民
    身分證、駕駛執照均經變造之情，亦分別經內政部警政署刑
    事警察局鑑復、臺北市監理處函復甚明，有該內政部警政署
    刑事警察局九十四年七月五日刑鑑字第0940095193號鑑定書
    、臺北市監理處九十四年七月二十二日北市監二字第
    0946225100號函各一紙在卷足憑，至上開乙○○之國民身分
    證、駕駛執照；丁奎元之國民身分證、駕駛執照係其二人分
    別於上揭時、地遭竊、遺失等情，分別經被害人乙○○、丁
    奎元於警詢中陳述綦詳，足徵被告自白核與事實相符，應堪
    採信。本件事證明確，被告犯行洵堪認定。
三、核被告所為：
  (一)被告明知綽號「大頭」、「王先生」之成年男子，所分別販
    售之乙○○、丁奎元上開國民身分證、駕駛執照，係屬來源
    不明之贓物而猶予以購買，所為係犯刑法第三百四十九條第
    二項之故買贓物罪。其先後二次故買贓物之犯行，時間緊密
    ，犯意概括，所犯構成要件相同，為連續犯，依刑法第五十
    六條規定，依一罪論。
  (二)按國民身分證、駕駛執照均為品行能力服務相類證書之一種
    ，被告分別由自己、委託自稱「王先生」之不詳姓名年籍成
    年男子將乙○○、丁奎元之國民身分證、駕駛執照之照片換
    貼自己照片，復持以到金融機構辦理開戶，足以生損害於乙
    ○○、丁奎元及戶政機關管理國民身分證之正確性，核其所
    為係犯刑法第二百十六條、第二百十二條之行使變造特種文
    書罪。又被告與該自稱「王先生」之男子就變造上開「丁奎
    元」之國民身分證、駕駛執照之行為，具有犯意聯絡及行為
    分擔，為共同正犯。被告先後二次變造特種文書罪、先後四
    次行使變造之特種文書罪，時間緊密，犯意概括，所犯概成
    要件相同，為連續犯，依刑法第五十六條規定，以一罪論。
    惟被告變造「乙○○」國民身分證、駕駛執照；共同變造「
    丁奎元」國民身分證、駕駛執照後進而行使，其變造、共同
    變造之低度行為均應為行使之高度行為所吸收，不另論罪。
  (三)被告前揭偽造「乙○○」、「丁奎元」印章、印文、簽名，
    並持以偽造上開私文書之行為，係犯刑法第二百十六條、第
    二百十條之行使偽造私文書罪、第二百十七條之偽造印章、
    印文、署押罪。又被告分別利用不知情之不同刻印店人員盜
    刻乙○○、丁奎元之印章，皆為間接正犯。而被告偽造印章
    、印文及署押，均為偽造私文書行為之一部，且其偽造私文
    書後復持以行使，偽造私文書之低度行為應為行使之高度行
    為所吸收，均不另論罪。被告先後多次行使偽造私文書，時
    間緊接，犯意概括，所犯構成要件相同，為連續犯，依刑法
    第五十六條規定，依一罪論，並加重其刑。
  (四)又依被告所述，其故買乙○○、丁奎元之上開國民身分證、
    駕駛執照固係為了脫免通緝（見本院卷第六二頁），然以其
    故買該等贓物後，隨即進行變造、偽造乙○○、丁奎元印章
    ，並前往各該金融機構開戶等情，足徵被告所犯上開故買贓
    物罪、行使偽造特種文書罪、行使偽造私文書罪間，有方法
    結果之牽連關係，應依刑法第五十五條規定，從情節較重之
    行使偽造私文書罪論處，
  (五)審酌被告因另涉毒品危害防制條例案件遭臺灣宜蘭地方法院
    通緝，為脫免刑事責任，竟故買贓物，致使追贓困難，助長
    竊盜犯行，且變造他人國民身分證、駕駛執照而行使之，造
    成他人及相關機關損害，又甫於第一次犯行為警查獲後，竟
    隨即再犯第二次犯行，惡性非輕，惟念其犯後坦承犯行態度
    尚佳等一切情狀，量處如主文所示之刑。至扣案如附表一所
    示之變造部分（即該等文書中甲○○之照片一張）係被告所
    有，且為供犯罪所用之物，依刑法第三十八條第一項第二款
    規定宣告沒收。又如附表二所示之文書，因被告已向各該金
    融機構行使而歸各該金融機構所有，是該等文書，爰不予宣
    告沒收，惟其上偽造如附表二所示之印文、簽名，依刑法第
    二百十九條之規定，仍應併予宣告沒收。再者，偽造之「乙
    ○○」印章一枚、偽造之「丁奎元」印章一枚，依刑法第二
    百十九條之規定，亦應予沒收。又新莊後港路郵局之郵政存
    簿儲金簿一本及晶片金融卡一張（局號均為0000000 號、帳
    號均為0000000 號），均係被告所有，且為被告因犯罪所得
    之物，應依刑法第三十八條第一項第三款規定，併予宣告沒
    收。至被告雖供承其偽造乙○○、丁奎元之印章各二枚（見
    本院卷第六二頁），然經扣案者，僅各一枚，另各一枚則未
    經扣押，經查該等未經扣案之偽造乙○○、丁奎元印章各一
    枚既未經扣押在案，又非違禁物，為免日後執行困難，爰不
    予宣告沒收。
四、公訴人就被告於九十四年五月七日故買被害人丁奎元如附表
    一所示編號三、四之特種文書，進而予以變造、行使等犯行
    ，於起訴法條雖未論及，惟起訴事實已記載明確，且屬裁判
    上一罪關係，為起訴效力所及，自為本院得予審究之範圍。
五、末按犯罪事實應依證據認定之，無證據不得認定犯罪事實；
    又犯罪不能證明者，應諭知無罪之判決，刑事訴訟法第一百
    五十四條第二項、第三百零一條第一項分別定有明文，又刑
    法第三百三十九條第一項詐欺罪之成立，以意圖為自己或第
    三人不法所有，以詐術使人將本人或第三人之物交付為要件
    。公訴人認被告涉犯詐欺取財罪嫌，無非是以被告持上開偽
    造、變造之文書向新莊後港路郵局辦理活期存款開戶，致新
    莊後港路郵局因此核發其存簿及晶片金融卡為其主要論據。
    惟被告有於上揭時、地前往新莊後港路郵局辦理活期存戶開
    戶，並領取晶片卡等情，固坦認不諱，而足認其請領上開郵
    局存簿、金融卡係有施用詐術，致使新莊後港路郵局在管理
    該局帳戶之正確性上受有損害，然金融機構之存簿僅係開戶
    名義人存提款之憑據，而晶片金融卡亦僅係存、提款或查詢
    帳戶存款之工具，須該帳戶內有存款，始得提領現金，再參
    諸前開中華郵政股份有限公司磁條晶片金融卡申請書所載內
    容，亦無何可無存款情形下領取現金之約定，是單純取得上
    開郵政存簿及晶片金融卡，應無何取得財產上價值或利益可
    言，而公訴人復未舉證證明被告領得該晶片金融卡、存簿有
    何財產上價值，是本件尚難遽認被告有詐欺取財犯行。此外
    ，復查無其他積極證據足資證明被告有何詐欺犯行，揆諸首
    開說明，既不能證明被告犯罪，本應為被告無罪之諭知，惟
    公訴人既認此詐欺犯行與前開行使偽造私文書等犯行有裁判
    上一罪關係，則就此部分，爰不另為無罪之諭知，併此敘明
    。
據上論斷，應依刑事訴訟法第二百七十三條之一第一項、第二百
九十九條第一項前段，刑法第五十六條、第二百十六條、第二百
十條、第二百十二條、第三百四十九條第二項、第五十五條、第
二百十九條、第三十八條第一項第二款、第三款，罰金罰鍰提高
標準條第一條前段，判決如主文。
本案經檢察官林俊儀到庭執行職務。
中　　華　　民　　國　　94　　年　　10　　月　　28　　日
                  刑事第五庭    法　官  李麗珠
以上正本證明與原本無異
如不服本判決應於送達後10日內向本院提出上訴狀
                                書記官　王麗雯
中　　華　　民　　國　　94　　年　　10　　月　　28　　日
附錄本案論罪科刑法條全文：
中華民國刑法第210條
 (偽造變造私文書罪)
偽造、變造私文書，足以生損害於公眾或他人者，處五年以下有
期徒刑。
刑法第212條：
偽造、變造護照、旅券、免許證、特許證及關於品行、能力、服
務或其他相類之證書、介紹書，足以生損害於公眾或他人者，處
1 年以下有期徒刑、拘役或300元以下罰金。
刑法第216條：
行使第 210 條至第 215 條之文書者，依偽造、變造文書或登載
不實事項或使登載不實事項之規定處斷。
刑法第217條第1項：
偽造印章、印文或署押，足以生損害於公眾或他人者，處 3 年
以下有期徒刑。
刑法第349條第2項：
搬運、寄藏、故買贓物或為牙保者，處五年以下有期徒刑、拘役
或科或併科一千元以下罰金。
附表一：
┌──┬────────┬────────┐
│編號│特種文書之名稱　│變造部分        │
├──┼────────┼────────┤
│一　│民國九十四年八  │甲○○之照片壹張│
│    │月二十八日補發  │                │
│    │之編號F0000000  │                │
│    │40號乙○○國民  │                │
│    │身分證壹張      │                │
├──┼────────┼────────┤
│二  │民國九十三年四  │甲○○之照片壹張│
│    │月十二日核發之  │                │
│    │管轄編號401101  │                │
│    │930412號乙○○  │                │
│    │普通小型車駕駛  │                │
│    │執照壹張        │                │
├──┼────────┼────────┤
│三  │民國九十四年五  │甲○○之照片壹張│
│    │月四日補發之編  │                │
│    │號Ｚ000000000號  │                │
│    │丁奎元國民身份  │                │
│    │證壹張          │                │
├──┼────────┼────────┤
│四  │民國八十年十月  │甲○○之照片壹張│
│    │十六日核發之管  │                │
│    │轄編號00000000  │                │
│    │1006號丁奎元普  │                │
│    │通小型車駕駛執  │                │
│    │照壹張          │                │
└──┴────────┴────────┘
附表二：
┌──┬──────┬───────┬───┬────┐
│編號│金融機構名稱│文  書  種  類│被害人│偽造內容│
├──┼──────┼───────┼───┼────┤
│一  │新莊後港路郵│中華郵政股份有│乙○○│以上開偽│
│    │局          │限公司磁條晶片│      │造之「陳│
│    │            │金融卡申請書壹│      │彥齊」印│
│    │            │紙之「申請人」│      │章偽造「│
│    │            │欄；郵政存簿儲│      │乙○○」│
│    │            │金申請書壹紙之│      │印文各壹│
│    │            │「儲戶」欄；往│      │枚      │
│    │            │來印鑑卡壹紙之│      │        │
│    │            │「印鑑」欄    │      │        │
├──┼──────┼───────┼───┼────┤
│二  │新莊後港路郵│如編號一所示之│乙○○│以同如編│
│    │局          │中華郵政股份有│      │號一所示│
│    │            │限公司磁條晶片│      │之偽造「│
│    │            │金融卡申請書壹│      │乙○○」│
│    │            │紙之「簽收」欄│      │印章偽造│
│    │            │              │      │「乙○○│
│    │            │              │      │」印文壹│
│    │            │              │      │枚      │
├──┼──────┼───────┼───┼────┤
│三  │上海商業儲蓄│上海商業儲蓄銀│乙○○│偽造「陳│
│    │銀行三重分行│行新台幣存款開│      │彥齊」簽│
│    │            │戶及各項服務申│      │名各壹枚│
│    │            │請書壹紙「申請│      │（共肆枚│
│    │            │人帳戶」欄、「│      │ ）     │
│    │            │客戶親簽」欄；│      │        │
│    │            │往來印鑑卡壹紙│      │        │
│    │            │之「申請人簽」│      │        │
│    │            │欄、「申請人簽│      │        │
│    │            │」（上下各有一│      │        │
│    │            │欄）          │      │        │
├──┼──────┼───────┼───┼────┤
│四　│國泰世華商業│國泰世華商業銀│丁奎元│以上開偽│
│　　│銀行館前分行│行存款相關業務│      │造之「丁│
│　　│　　　　　　│申請書壹紙之「│      │奎元」印│
│    │            │申請人簽名蓋章│      │章偽造「│
│    │            │處」欄、「申請│      │丁奎元」│
│    │            │人（即存戶）簽│      │印文各壹│
│    │            │名蓋章」欄；國│      │枚及偽造│
│    │            │泰世華商業銀行│      │「丁奎元│
│    │            │印鑑卡壹紙正面│      │」簽名各│
│    │            │「印鑑樣式」欄│      │壹枚    │
│    │            │、「開戶人（負│      │        │
│    │            │責人）簽名」欄│      │        │
│    │            │；晶片金融卡換│      │        │
│    │            │發申請書壹紙「│      │        │
│    │            │聯絡方式」欄、│      │        │
│    │            │「簽名及加蓋原│      │        │
│    │            │留印鑑」欄    │      │        │
│    │            ├───────┤      ├────┤
│    │            │如編號四之國泰│      │以上開偽│
│    │            │紀華商業銀行印│      │造「丁奎│
│    │            │鑑卡壹紙背面  │      │元」印章│
│    │            │　　　　　　　│　　　│偽造「丁│
│    │            │　　　　　　　│　　　│奎元」印│
│    │            │　　　　　　　│　　　│文枚  │
│    │            ├───────┤      ├────┤
│    │            │如編號四之晶片│      │偽造「丁│
│    │            │金融卡換發申請│      │奎元」簽│
│    │            │書壹紙之「申請│      │名壹枚  │
│    │            │人（即存戶）簽│      │        │
│    │            │名」欄        │      │        │
└──┴──────┴───────┴───┴────┘
